臺灣屏東地方法院民事裁定
110年度訴字第646號
原      告  許正雄    

            許進來    
訴訟代理人  高紹珉律師
被      告  龍德福德廟

法定代理人  李梁秀鳳  
訴訟代理人  鄭曉東律師 
            魏緒孟律師
上列當事人間請求拆屋還地等事件，本院裁定如下：
    主    文
原告應於本裁定送達後10日內，補正被告「龍德福德廟」之當事
人能力，及其法定代理人之姓名、住所或居所，並提出證明上開
事項之證據資料，逾期不補正，即駁回其起訴。
    理    由
一、按原告之訴有原告或被告無當事人能力者，法院應以裁定駁
    回之。但其情形可以補正者，審判長應定期間先命補正，民
    事訴訟法第249條第1項第3款定有明文。次按非法人團體，
    設有代表人或管理人者，有當事人能力，民事訴訟法第40條
    第3項固有明文。然所謂非法人之團體，係指其團體為多數
    人所組成，有一定之組織、名稱、目的、事務所或營業所、
    獨立之財產，及設有對外代表團體之代表人或管理人，對外
    為法律行為時須以團體名義為之，始足當之（最高法院64年
    度台上字第2461號、50年度台上字第2719號判決意旨參照）
    。且所謂設有代表人或管理人，應指該團體為達一定之目的
    ，經營業務而常設之代表人或管理人而言。又當事人能力之
    要件是否具備，不待當事人之有無提出責問，法院均應依職
    權先為調查之；經調查結果，倘認被告無當事人能力者，除
    其情形可以補正並經補正者外，依民事訴訟法第249條第1項
    第3款規定，法院應以裁定駁回其訴。
二、經查，原告雖主張「龍德福德廟」設有管理人梁秀鳳，為非
    法人團體，而請求被告「龍德福德廟」應予拆屋還地。惟查
    ，「龍德福德廟」並未辦理寺廟登記一節，已據屏東縣政府
    以民國110年12月1日復函可稽（見本院卷第77頁），且梁秀
    鳳亦否認「龍德福德廟」設有組織規章、信徒名冊、管理人
    或有獨立財產(見本院卷地185頁)，則「龍德福德廟」是否
    為非法人團體而具有當事人能力，如有當事人能力，其代表
    人或管理人為何人等節，尚屬不明，自堪認原告起訴程式於
    法不合。茲限原告於本裁定送達後10日內補正「龍德福德廟
    」之當事人能力，及其代表人或管理人，並記載姓名及住所
    或居所，且提出證明上開事項之證據資料（包括但不限於「
    龍德福德廟」之寺廟登記資料、管理委員會組織規則或章程
    、財產清冊證明文件、經選任為代表人之紀錄文件、有獨立
    人事及財務之相關證明文件等），逾期未補正，即駁回其對
    於「龍德福德廟」之起訴。
三、依民事訴訟法第249條第1項但書，裁定如主文。
中　　華　　民　　國　　111 　年　　10　　月　　4 　　日
                  民事第二庭    法　官　俞亦軒
正本係照原本作成。
本件不得抗告。
中　　華　　民　　國　　111 　年　　10　　月　　4 　　日
                                書記官　鍾思賢